【裁判字號】    97,家訴,72
【裁判日期】    971231
【裁判案由】    分配婚後財產
【裁判全文】
臺灣臺南地方法院民事判決              97年度家訴字第72號
原      告  乙○○
訴訟代理人  陳怡禎律師
            蔡碧仲律師
被      告  甲○○
訴訟代理人  林國明律師
上列當事人間請求分配夫妻剩餘財產事件，經本院於民國97年
12月22日言詞辯論終結，判決如下：
    主      文
被告應給付原告新臺幣貳佰參拾伍萬捌仟壹佰零玖元，及自民國
九十七年十二月二十三日起至清償日止，按年息百分之五計算之
利息。
訴訟費用由被告負擔百分之八十六，餘由原告負擔。
本判決原告勝訴部分，於原告以新臺幣柒拾捌萬陸仟零參拾陸元
為被告供擔保後，得假執行。被告以新臺幣貳佰參拾伍萬捌仟壹
佰零玖元為原告預供擔保，得免為假執行。
原告其餘假執行之聲請駁回。
    事實及理由
壹、程序方面：
一、按訴狀送達後，原告不得將原訴變更或追加他訴。但擴張或
    減縮應受判決事項之聲明者，不在此限，民事訴訟法第255
    條第1項第3款定有明文。
二、經查，本件訴訟起訴時，原告訴之聲明第一項係求為判決：
    「被告應給付原告新臺幣（下同）500,000元，及自起訴狀
    繕本送達翌日起至清償日止，按週年利率百分之五計算之利
    息。」有原告起訴書狀在卷可稽。嗣原告於民國97年7月1日
    提出「擴張訴之聲明書狀」，擴張其訴之聲明第一項為「被
    告應給付原告2,143,525元，及自起訴狀繕本送達翌日起至
    清償日止，按週年利率百分之五計算之利息。」有原告擴張
    訴之聲明書狀附卷可按。又原告於97年8月25日提出「準備
    書二狀」，擴張其訴之聲明第一項為「被告應給付原告2,54
    1,178元，及自起訴狀繕本送達翌日起至清償日止，按週年
    利率百分之五計算之利息。」有原告準備書二狀在卷可憑。
    嗣原告再於97年12月22日提出「變更訴之聲明狀」，變更其
    訴之聲明第一項為：「被告應給付原告2,725,033元，及其
    中500,000元部分，自96年6月15日起；，其中2,041,178元
    部分，自97年8月26日起，其中183,85 5元部分，自97年12
    月23日起，均至清償日止，按年息百分之五計算之利息」，
    有原告97年12月22日變更訴之聲明書狀在卷可稽。嗣原告又
    於97年12月22日言詞辯論期日，當庭以言詞減縮上開法定遲
    延利息部分，即變更其訴之聲明第一項為：「被告應給付原
    告2,725,033元，及自97年12月22日變更訴之聲明書狀繕本
    送達翌日起至清償日止，按年息百分之五計算之利息」，有
    本院97年12月22日言詞辯論筆錄在卷可佐，核原告上開所為
    係擴張或減縮應受判決事項之聲明，參諸前開規定，即為法
    之所許，核先敘明。
貳、實體方面：
一、本件原告起訴主張：
  (一)按「法定財產制關係消滅時，夫或妻現存之婚後財產，扣除
    婚姻關係存續中所負債務後，如有剩餘，其雙方剩餘財產之
    差額，應平均分配。」、「夫妻現存之婚後財產，其價值計
    算以法定財產制關係消滅時為準。但夫妻因判決而離婚者，
    以起訴時為準。」，民法第1030條之1第1項、第1030條之4
    條第1項定有明文。
  (二)原告與被告於80年5月18日結婚，育有三名子女：丙○○、
    丁○○、戊○○，均尚未成年。原告以被告與外籍女子己○○通姦，起訴請求判決離婚，經本院以95年度婚字第606號
    民事判決，准兩造離婚。原告主張應列為婚後財產之兩造財
    產，如下表所示：
  ┌────────┬──────┬────────┬───────┐
  │原告            │  價  值    │被告            │  價  值      │
  ├────────┼──────┼────────┼───────┤
  │新營○○路郵局  │55,849元   │臺南縣柳營鄉○○│3,629,093元   │
  │                │            │○○之○○號房屋│              │
  ├────────┼──────┼────────┼───────┤
  │○○銀行新營分行│341元      │臺南縣柳營鄉○○ │161,810元    │
  │存款            │            │段○○-○○地號 │              │  
  │                │            │土地            │              │  
  ├────────┼──────┼────────┼───────┤
  │○○銀行新營分行│8,522元     │○○○○-○○   │41,514元     │
  │存款            │            │自小客車        │              │
  ├────────┼──────┼────────┼───────┤
  │臺南縣新營市○○│5,900,000元 │○○銀行新營分行│871元        │
  │街○○號房屋及土│            │活期存款        │              │
  │地              │            │                │              │
  ├────────┼──────┼────────┼───────┤
  │○○郵局3張保單│228,701元   │○○銀行南非幣定│360,245元    │
  │之保單價值準備金│            │期存款（00000000│              │
  │                │            │0000）          │              │
  ├────────┼──────┼────────┼───────┤
  │○○鄉農會貸款  │-4,958,332元│○○銀行歐元定期│526,229元    │
  │                │            │存款（0000000000│              │
  │                │            │00）            │              │
  ├────────┼──────┼────────┼───────┤
  │                │            │○○銀行新營    │2,875.30元    │
  │                │            │分行            │              │
  ├────────┼──────┼────────┼───────┤
  │                │            │○○銀行新營分行│1,731,100元  │
  ├────────┼──────┼────────┼───────┤
  │                │            │○○人壽9張保單 │686,411元    │
  │                │            │之保單價值準備金│              │
  ├────────┼──────┼────────┼───────┤
  │                │            │○○銀行新營分行│-455,000元    │
  │                │            │貸款            │              │
  ├────────┼──────┼────────┼───────┤
  │合計            │1,235,081元│                │6,685,148元   │
  ├────────┼──────┴────────┴───────┤
  │剩餘財產差額    │5,450,067÷2＝2,725,033.5元                    │
  └────────┴───────────────────────┘
  (三)就兩造有爭執之財產及其金額之計算說明如下：
    1.就汽車鑑價部份：
      (1)中華民國汽車鑑價協會鑑定並未實際勘察兩部車輛之狀
        況，即逕推定為「保養良好」，並以於○○車訊雜誌刊
        登廣告之同款車輛之銷售價格計算，惟該車輛既欲出售
        ，本身除保養良好外，亦必經過相當之整修，且車主尚
        負擔刊登廣告之費用，其市場交易價格必然較高。經鑑
        定之兩部車輛兩造均係自用，無特別保養，亦無出售轉
        賣之意，以同一標準計算顯不合理，惟考量重新鑑價之
        成本，原告不再聲請重新鑑價，主張應以固定資產耐用
        年數表及固定資產折舊率表，採定率遞減法計算兩部車
        輛之折舊。
      (2)○○-○○○○號自小客車：89,830元
        原告所有車號○○-○○○○號自小客車出廠年份係86年7月，
        至兩造離婚繫屬時點95年7月4日，已使用9年，系爭車
        輛實際使用年數即為9年，新車價值以89萬8000元（以
        鑑定報告所附之○○車訊雜誌之新車價格為據）計，依
        行政院（79）財字第0670號、台（45）財字第1480號令
        公布之固定資產耐用年數表及固定資產折舊率表，採定
        率遞減法計算其折舊，即系爭汽車耐用年數5年，每年
        折舊千分之369，系爭汽車至損害發生時已逾5年之耐用
        年數，故以5年計。基此，依前揭方式計算：第一年折
        舊：898,000×0.369=331,362；第二年折舊：（898,00
        0-331,362）×0.369=209,089；第三年折舊：（898,00
        0-331,362-209,089）×0.369 =131,936；第四年折舊
        ：（898,000-331,362-209,089-131,936）×0.369=83,
        251；第五年折舊：（898,000-331,362-209,089-131,9
        36-83,251）×0.369=52,532，超過五年不再計算折舊
        ，是系爭汽車折舊之殘值為89,830元（898,000-331,
        362-209,089-131,936-83,251-52,532=89,830）。
      (3)○○○○-○○號自小客車：41,514元
        被告所有車號○○○○-○○號自小客車出廠年份係89年7月，
        至95年7月4日，已使用6年，新車價值以41萬5000元計
        ，第一年折舊：415,000×0.369=153,135；第二年折舊
        ：（415,000-153,135）×0.369=96,628；第三年折舊
        ：（415,000-153,135-96,628）×0.369 =60,972；第
        四年折舊：（415,000-153,135-96,628-60,972）×0.3
        69=38,474；第五年折舊：（415,000-153,135-96,628-
        60,972-38,474）×0.369=24,277，超過五年不再計算
        折舊，是系爭汽車折舊之殘值為41,514元（415,000-15
        3,135-96,628-60,972-38,474-24,277=41,514）。
    2.坐落於臺南縣柳營鄉○○段○○-○○地號土地一筆為被告所
      有，即原告97年6月16日開庭時所稱為興建台南縣柳營鄉
      ○○村○○街○○號房屋購入之土地，取得時點為81年1 0
      月23日，現仍為被告所有，為被告之婚後財產，應列入分
      配，其價值為161,810元（14.71平方公尺×95年公告現值
      11,000元/平方公尺）。
    3.○○段○○建號建物應列入兩造現存婚後財產，其價值為
      3,629,093元：
      (1)○○段○○建號建物完成於82年11月23日，所有權人登
        記為被告，自為兩造婚後財產，被告主張○○段○○建
        號建物為其父親庚○○贈與，自應舉證以實其說。
      (2)證人庚○○雖證稱該房屋係由其拿了四、五百萬元予被
        告興建，其僅負責出錢，興建過程都沒有參與，其中3
        、4百萬元乃出賣該房屋基地一筆二、三十坪鄰地所得
        ，另外還有自己的退休金，不足的由被告籌措，原告當
        時沒有工作云云。惟查，證人庚○○所述出賣之鄰地即
        柳營鄉○○段○○之○○地號土地，該筆土地庚○○於兩
        造婚前即贈與被告，為被告財產，其出賣所得價金為被
        告出資，非庚○○贈與。且被告於82年3月12日出賣予
        訴外人辛○○，價金僅408,100元，非庚○○所稱之3、
        4百萬元。再依被告所提出原告81、82年之扣繳憑單，
        原告當時於○○建設任職，○○建設申報之所得分別為
        186,000元、228,000元（原告實領金額實高於○○建設
        申報之金額），庚○○之證詞顯然不實，加以其為被告
        父親，面對兩造婚姻訟爭時自立於迴護被告之立場，其
        證詞顯不可採。
      (3)上開房屋為兩造共同籌措資金興建，即被告向行政院勞
        工委員會貸款1,200,000元（現轉由○○銀行新營
        分行貸放），原告向母親借300,000元、向姊夫借800,0
        00元，並向○○商業銀行新營分行辦理短期貸款，合計
        3,000,000元，是○○段○○建號房屋乃兩造共同出資興
        建，登記於被告名下，為被告之婚後財產，其95年7月4
        日之價值經泓科不動產估價師事務所鑑定結果為3,629,
        093元，增建部分均為興建之始即已完成，其價值自應
        計入。
    4.被告於96年間給付原告之300,000元及250,000元，非被告
      婚姻關係存續中所負債務，不應扣除：
      300,000元為原告起訴離婚時，依民法第1056條向被告請
      求之損害賠償，被告之給付義務於判決確定時發生，兩造
      婚姻關係亦同時解消，被告於96年3月25日完成給付，是
      該300,000元自非兩造婚姻關係取得之財產，或所負之債
      務。250,000元係原告對被告通姦提起刑事告訴，於審理
      中就被告對原告基於配偶之身分法益之侵害附帶請求民事
      損害賠償，於96年3月27日達成和解，被告於96年4月30日
      給付原告250,000元，該筆250,000元既非兩造婚姻關係存
      續中取得之財產，亦非婚姻關係存續中被告所負之債務，
      且為侵權行為所得之慰撫金，縱於婚姻關係存續中，依民
      法第1030條之1第1項但書第2款規定，亦不列入原告之現
      存婚後財產。
    5.原告新營○○路郵局、○○商業銀行新營分行兩個存款帳
      戶之存款金額應以95年7月4日之金額為原告之現存婚後財
      產：
      被告主張原告於新營○○路郵局帳戶中95年2月4日提領
      120,000元、95年3月8日提領500,000元、95年3月10日提
      領597,000元，應追加計入原告婚後財產云云。惟所謂之
      追加計算以原告係為減少受於財產分配而處分財產為要件
      ，原告95年3月8日提領500,00 0元、95年3月10日提領
      590,000元，係為支付原告購買臺南縣新營市○○段○○之○○
      地號、門牌「臺南縣新營市○○街○○號」不動產之訂金，
      而95年2月4日提領120,000元，亦為正常之營業與家庭生
      活費用之開銷，非為減少剩餘財產分配所為之財產處分，
      自不應追加列入分配。另○○商業銀行兩個存款帳戶被告
      主張之六筆提款亦同，該六筆提款大額者為160,000元與
      130,000元，餘者均為100,000元以下之提領，實為原告為
      支付○○農產行營業與兩造家庭生活費用之開銷，相較於
      被告於○○銀行新營分行自93年10月起，每月提款動
      輒逾100,000元，93年12月13日及94年11月11日各分別提
      領200,000元與500,000元，原告上開提款自為家庭與營業
      正常所需，非為減少剩餘財產分配所為之處分，是原告該
      三帳戶之金額應分別以55,849元、341元、8,522元計算。
    6.原告婚後財產部分應加計○○郵局，以原告為受益人之三
      紙保單，其95年7月4日之準備金合計為228,701元，所負
      債務部份，據○○鄉農會之放款往來客戶明細表可見，原
      告95年6月19日繳息後，至95年7月19日再次繳息前，尚欠
      貸款金額為4,958,332元，為原告婚後債務金額，是原告
      婚後財產價值為1,235,081元。
    7.被告婚後財產加計○○人壽九筆保單之價值準備金686,41
      1元，其○○銀行新營分行貸款於95年7月4日時尚餘4
      55,000元，是應以該數額為其所負之婚後債務，是被告婚
      後財產價值為6,685,148元，則兩造剩餘財產差額為545,0
      67元，原告可向被告請求該差額之二分之一，即
      2,725,033元。
    8.原告向○○鄉農會95年4月19日貸款5,000,000元匯入原告
      嘉義○○銀行本人帳戶，僅得證明原告於95年4月19日有5
      ,000,000 元之匯款，然斯時兩造婚姻關係尚存續，亦未
      提起離婚訴訟，自不得以該時點為婚後財產之結算時點，
      是被告僅以○○鄉農會97年11月28日函及附件即主張應將
      該筆5,000,000元之匯款列入原告婚後財產，顯與法不合
      。實則，該筆匯款固匯入原告嘉義○○銀行本人帳戶，然
      該帳戶乃貸款專用帳戶，非儲蓄存款帳戶，是一經匯入，
      即自動清償原告於95年3月24日向○○銀行嘉義分行之5,0
      00,000元貸款，自不能列入原告之婚後財產。原告為購買
      位於新營市○○段之不動產係新成屋，原告係向○○建設
      有限公司洽購，因建設公司指定必須向○○銀行貸款，是
      原告當時即配合向○○銀行嘉義分行貸款5,000,000元以
      支付該房屋之買賣價金，貸款帳戶即為000-000-0000000-
      0，並於○○銀行嘉義分行另開立一儲蓄存款帳戶作為每
      月扣繳房屋貸款之用，帳號為000-000-0000000-0，戶名
      均為乙○○，並簽立5,000,000元本票一紙予○○銀行為
      擔保，○○銀行嘉義分行核准原告貸款申請後，即於95年
      3月24日撥轉4,997,000元入原告儲蓄存款帳戶，當日旋即
      轉出5,000,000元以支付上開不動產買賣價金，有原告儲
      蓄存款帳戶存摺內頁影本及不動產買賣契約書第2條第3款
      之記載可證，因○○鄉農會之放款利息較低，是原告即改
      向○○鄉農會貸款5,000,000元以清償○○銀行嘉義分行
      之貸款，○○鄉農會95年4月19日匯款5,000,000元之帳號
      匯款單記載「○○銀行嘉義分行00000000000000」，即為
      貸款帳戶，非儲蓄存款帳戶，所有款項一經匯入即自動清
      償原告於該帳戶之貸款，非供原告自行支配，是95年4月1
      9日○○鄉農會5,000,000元貸款匯入該帳戶，乃用以清償
      原告於○○銀行嘉義分行之5,000,000元貸款，而原告仍
      對○○鄉農會負有5,000,000元之貸款債務。○○銀行嘉
      義分行於貸款清償後，將該紙5,000,000元本票作廢返還
      原告，並出具清償證明予○○鄉農會以便辦理抵押權設定
      登記（清償證明○○銀行直接寄給○○鄉農會辦理抵押權
      設定事宜，經原告詢問，○○鄉農會表示已於申請時交予
      地政事務所，無法再提供），○○鄉農會方能成為上開不
      動產之第一順位抵押權人。原告於97年12月23日親赴○○
      銀行請求查詢95年間貸款紀錄，經承辦人員查詢調閱結果
      ，原告貸款帳號000-000-0000000-00筆合計5,000,000元
      之貸款，均於95年4月19日清償完畢。綜上所述，被告主
      張原告之婚後財產應加計5,000,000元貸款並無理由。
  (四)並聲明：1.被告應給付原告2,725,033元，及自97年12月22
    日變更訴之聲明書狀繕本送達翌日起至清償日止，按年息百
    分之五計算之利息。2.願供擔保，請准宣告假執行。
二、被告則以：
  (一)查兩造之婚姻，經本院95年度婚字第606號判決離婚，於96
    年3月5日確定在案。按夫或妻為減少他方對於剩餘財產之分
    配，而於法定財產制關係消滅前五年內處分其婚後財產者，
    應將該財產追加計算，視為現存之婚後財產，民法第1030條
    之3第1項定有明文。故自91年3月5日起五年之內，原告處分
    其婚後之財產者，應將該財產追加計算，視為現存之婚後財
    產。查原告在新營○○路郵局之存款自91年3月5日起至96年
    3月5日止，有處分其財產者，應追加計入，原告在上開郵局
    帳戶，分別於95年2月4日提領120,000元；於95年3月8日提
    領500,000元；95年3月10日提領597,000元，故至少上開三
    筆款項應追加計入共有1,272,849元，並非如原告所主張之5
    5,849元。同理原告在○○銀行新營分行之存款帳戶（00000
    0000000），分別於94年1月12日提領78,300元；於95年9月
    4日提領40,000元；於95年9月18日提領40,000等，應追加計
    入共有158,641元，並非如原告所主張之341元。原告在○○
    銀行新營分行之存款帳戶（000000000000），分別於94年7
    月5日提領161,404元；於94年9月2日提領130,000元；於95
    年5月2日提領66,717元等，亦追加計入共有366,643元，並
    非如原告所主張之8,522元。
  (二)對於原告主張應列為婚後財產之兩造財產，被告表示意見如
    下：
  ┌────────┬──────┬────────┬─────────┐
  │原告            │  價  值    │被告            │價值及備註        │
  ├────────┼──────┼────────┼─────────┤
  │新營○○路郵局  │1,272,849元│臺南縣柳營鄉○○│3,584,268元       │
  │                │            │○○之○○號房屋│1.父母贈與而來，不│
  │                │            │                │  應列入。        │
  │                │            │                │2.應扣除1,200,000 │
  │                │            │                │  元抵押債務。    │
  ├────────┼──────┼────────┼─────────┤
  │○○銀行新營分行│358,462元  │臺南縣柳營鄉○○│161,810元         │
  │存款            │            │段○○-○○地號 │1.同上            │
  │                │            │土地            │2.同上            │
  ├────────┼──────┼────────┼─────────┤
  │○○○○-○○自 │440,000元  │○○○○-○○   │140,000元         │
  │用小貨車        │            │自小客車        │                  │
  ├────────┼──────┼────────┼─────────┤
  │○○-○○○○   │240,000元  │○○銀行新營分行│871元             │
  │自用小客車      │            │活期存款        │                  │
  ├────────┼──────┼────────┼─────────┤
  │○○銀行新營分行│366,643元  │○○銀行南非幣定│360,245元（南非幣 │
  │存款            │            │期存款（00000000│79174.84元）      │
  │                │            │0000）          │此筆款項用以支付原│
  │                │            │                │告300,000元及250,0│
  │                │            │                │00元，亦即已交付原│
  │                │            │                │告，應予扣除。    │
  ├────────┼──────┼────────┼─────────┤
  │臺南縣新營市○○│5,900,000元│○○銀行歐元定期│526,229元         │
  │街○○號房屋及土│            │存款（0000000000│用以支付上開款項  │
  │地              │            │00）            │                  │
  ├────────┼──────┼────────┼─────────┤
  │○○郵局3張保單 │228,701元 │○○銀行新營    │2,875.30元        │
  │之保單價值準備金│            │分行            │                  │
  │                │            │                │                  │
  ├────────┼──────┼────────┼─────────┤
  │○○銀行嘉義分行│5,010,652元 │○○銀行新營分行│1,731,100元       │
  │                │            │                │                  │
  │                │            │                │                  │
  ├────────┼──────┼────────┼─────────┤
  │                │            │○○人壽9張保單 │686,411元         │
  │                │            │之保單價值準備金│                  │
  └────────┴──────┴────────┴─────────┘
  (三)原告主張應將被告所有坐落臺南縣柳營鄉○○街○○號即○○○○之○○號建物（建號○○）列為現存之婚後財產乙節，惟查
    上開建物係被告之父母所贈與，業經證人庚○○於鈞院97年
    6月16日審理時證述屬實，故不應列入婚後財產。提出原告
    於81年度及82年度之扣繳憑單，其每年所得僅有186,000元
    及228,000元，不可能有資力購買房地或建屋，足見原告之
    主張不實。況查該建物現為○○銀行股份有限公司設定
    120萬元之抵押權，存續期間自82年12月15日起至112年12月
    15日，因設定時間係在兩造婚姻關係存續中，依據民法第
    1030條之1第1項規定，上開現存之婚後財產應扣除上開
    1,200,000元之抵押債務，如有賸餘，再就兩造賸餘財產之
    差額，平均分配。原告未將上開1,200,000元之債務扣除，
    顯有未洽。又上開建物經泓科不動產估價師事務所鑑定結果
    ，房屋之價值為3,584,28 6元，關於增建A、B、C部分之價
    值均不應列入。
  (四)原告於95年7月4日提起離婚之訴，事後被告陸續給付原告30
    0,000元、250,000元及每月24,000元之扶養費用，上開三項
    金額甚鉅，均為原告所獨得，如列入被告之財產再平均分配
    ，恐有重複給付而顯失公平之結果。
  (五)至於牌照號碼○○○○-○○自用小貨車，係以850,000元購買，至
    其失竊日約二年左右，至少有440,000元之價值，於原告起
    訴時該部汽車仍然存在，故應列入婚後財產。
  (六)原告向○○鄉農會95年4月19日貸款5,000,000元經函查結果
    係匯入原告嘉義○○銀行本人帳戶，金額為5,010,652元應
    列入兩造之婚後共同財產。
  (七)如將上開財產列入原告所有之婚後財產，而被告所有之上開
    建物扣除抵押債務後，原告所有之婚後財產遠比被告為多，
    應由被告向原告請求分配賸餘財產差額之一半，足見原告之
    請求顯無理由，應予駁回等語，資為抗辯。並聲明：1.原告
    之訴及其假執行之聲請均駁回。2.如受不利之判決，願預供
    擔保請准免為假執行。
三、兩造不爭執之事實：
  (一)兩造在80年5月18日結婚，婚後育有丙○○（○○年○○月○○日生
    ）、丁○○（○○年○○月○○日生）、戊○○（○○年○○月○○
    日）三名未成年子女。
  (二)原告於95年7月4日起訴請求與被告判決離婚，經本院95 年
    度婚字第606號判決離婚，96年3月5日確定在案。
  (三)兩造判決離婚時，被告名下有：(1)坐落臺南縣柳營○○段○○地號土地一筆（81年11月10日取得）。(2)坐落臺南縣柳營
    鄉○○段○○地號土地（80年1月21日取得）一筆及其上○○
    建號、門牌臺南縣柳營鄉○○○○之○○號建物（82 年12月18日
    取得，以下簡稱「系爭建物」）。
  (四)坐落臺南縣柳營鄉○○段○○地號土地（80年1月21日取得
    ）為被告在兩造結婚前取得之財產，不列入現存之婚後財產
    。
  (五)坐落臺南縣柳營○○段○○之○○地號土地一筆（81年11月10
    日取得），為被告在兩造結婚後取得，其價值按95年度公告
    現值計算為161,810元。
  (六)被告曾於82年12月15日提供坐落臺南縣柳營○○段○○、○○
    -○○地號及其上○○建號建物為抵押物，向○○銀行設
    定抵押權，辦理勞工住宅借款1,200,000元，95年7月4日之
    貸款餘額為455,000元。
  (七)坐落臺南縣柳營鄉○○○○段○○地號、○○地號、○○、○○
    地號等4筆土地雖登記為原告所有，惟並非兩造現存之夫妻
    財產，由兩造另案處理之，並且業經判決確定移轉登記為被
    告父親名下所有。
  (八)被告名下所有車號○○○○-○○自小客車為兩造現存之夫妻財產
    。
  (九)被告曾分別在96年3月25日、96年3月27日各交付原告300,00
    0元、250,000元，其中前開300,000元部分為依本院95年度
    婚字第606號判決主文第五項所給付損害賠償金，其中前開
    250,000元部分為另案侵權行為損害賠償之慰撫金。
  (十)兩造子女丙○○（○○年○○月○○日生）、丁○○（○○年○○
    月○○日生）、戊○○（○○年○○月○○日）三人在○○郵局第
    三支局並無被告在93年間所辦理存款2,700,000元。
  (十一)被告在94年11月16日在○○銀行新營分行有一筆南非幣定期
    存款79174.84元，換算為95年7月4日之新臺幣為360,24 5元
    ，應列入兩造婚後現存夫妻財產。
  (十二)被告在95年7月11日在○○銀行新營分行有一筆歐元定期存
    款，其價值在95年7月4日為新臺幣526,229元，應列入兩造
    婚後現存夫妻財產。
  (十三)原告於86、87年間購買車號○○-○○○○號汽車，現仍為原告名
    下所有。
  (十四)原告於93年間購買車號○○○○-○○汽車，登記○○農產行名下
    所有，○○農產行為原告獨資經營，該汽車於96年8月23日
    以車輛失竊為由辦理車牌註銷。
  (十五)原告名下在臺灣郵政股份有限公司新營○○路郵局「帳號：
    000000-0 000000-0」、○○銀行新營分行「帳號：0000000
    00000」、「帳號：000000000000」在95年7月4日時均有存
    款。
  (十六)被告名下在○○銀行新營分行「帳號：000-000-000000
    」在95年7月4日有存款新台幣1,731,100元。
  (十七)被告名下在○○商業銀行新營分行「帳號：0000-000-0
    00000」在94年6月21日有存款新台幣2,875.30元。
  (十八)原告在95年3月10日購買坐落臺南縣○○段○○-○○地號土地及
    其上建號○○號、門牌「新營市○○街○○號」建物，為原告
    名下所有。
  (十九)被告曾於96年12月24日提供坐落臺南縣柳營○○段○○、○○
    -○○地號及其上○○建號建物為抵押物，向○○銀行設
    定第二順位抵押權及借款，並非兩造婚後現存債務。
  (二十)原告名下所有坐落臺南縣○○段○○-○○地號土地及其上建號○○號、門牌「新營市○○街○○號」建物，應列入兩造現存婚
    後財產，其在95年7月4日之價值為5,900,000元。
  原告名下所有坐落臺南縣○○段○○-○○地號土地及其上建號○○號、門牌「新營市○○街○○號」建物，在95年7月4日之抵
    押貸款債務金額為4,937,498元。
  原告在「臺灣郵政股份有限公司○○郵局」所投保之1.保險
    單號碼為0000000之二十年付費安家定期還本終身保險、2.
    保險單號碼為00000000-0，險種簡稱為「小太陽九一」保險
    。3.保險單號碼為00000000-0，險種簡稱為「小太陽九一」
    保險；在95年7月4日之「保單價值準備金」分別為122,648
    元、53,117元、52,936元，合計為228,701元，應以保單價
    值準備金列入原告現存之婚後財產。
  被告在「○○人壽保險股份有限公司」所投保之1.保險單號
    碼為00000000之得意理財變額壽險。2.保險單號碼為000000
    00之金滿意二八八八還本保險。3.保險單號碼為00000000之
    防癌健康終身保險。4.保險單號碼為00000000之傳家寶終身
    還本保險。5.保險單號碼為00000000之新防癌終身保險。6.
    保險單號碼為00000000之傳家樂253終身還本壽險。7.保險
    單號碼為00000000之防癌健康終身保險。8.保險單號碼為00
    000000之金寶貝終身還本壽險。9.保險單號碼為00000000之
    傳家寶終身還本壽險。在95年7月4日之「保單價值準備金」
    分別為132,266元、104,800元、156,820元、116,605元、
    30,395元、7,020元、33,637元、8,565元、96,303元，合計
    為686,411元。應以保單價值準備金列入被告現存之婚後財
    產。
四、得心證之理由：
    本件經依民事訴訟法第268條之1第2項規定，整理並協議簡
    化爭點及不爭執點後，兩造之爭點為：(一)臺南縣柳營鄉○○
    段○○建號建物及○○段○○之○○地號土地應否列入兩造現存
    婚後財產？在原告提起離婚訴訟時即95年7月4日之價值為多
    少？(二)兩造名下所有汽車在95年7月4日之價值計算方法為何
    ？應否列入兩造現存之婚後財產？在95年7月4日之價值為多
    少？(三)被告曾分別在96年3月25日、96年3月27日各交付原告
    300,000元、250,000元，應否視為被告在婚姻關係存續中之
    負債而自兩造現存婚後財產中扣除？(四)車號○○○○-○○自小貨
    車，登記○○農產行名下所有，應否列入兩造現存之婚後財
    產？在95年7月4日之價值為多少？(五)原告名下在臺灣郵政股
    份有限公司新營○○路郵局「帳號：000000-0 000000-0」
    、○○銀行新營分行「帳號：000000000000」、「帳號：00
    0000000000」，應列入兩造現存婚後財產之金額為多少？(六)
    被告名下在○○銀行新營分行「帳號：000-000-000000
    」、○○銀行新營分行「帳號：000000000000」、○○
    商業銀行新營分行「帳號：0000-000-000000」存款，應列
    入兩造現存婚後財產之金額為多少？(七)原告得請求被告給付
    之夫妻賸餘財產金額為多少？茲將本院得心證之理由，分述
    如下：
  (一)被告所有之臺南縣柳營鄉○○段○○建號建物及○○段○○
    之○○地號土地應列入兩造現存婚後財產，在原告提起離婚訴
    訟時即95年7月4日之價值分別為3,629,093元、161,810元：
    1.原告主張被告所有之臺南縣柳營鄉○○段○○建號建物及
      ○○段○○之○○地號土地應列入兩造現存婚後財產，在原
      告提起離婚訴訟時即95年7月4日之價值分別為3,629,093
      元、161,810元等情，業據原告提出建物登記謄本、土地
      登記謄本，並經本院囑託泓科不動產估價師事務所鑑定臺
      南縣柳營鄉○○段○○建號建物在95年7月4日之市價為3,6
      29,093元，有泓科不動產估價師事務所97年2月22日97泓
      訴字第0222-01號函及所附估價報告書在卷可考，再○○
      段○○-○○地號土地依95年度之公告現值計算其價值為161,
      810元，亦有原告所提出之地價謄本可憑。查○○段○○
      建號建物係82年12月18日被告以「第一次登記」為原因，
      取得上開建物所有權，至目前為止仍為被告所有，自為被
      告現存之婚後財產，其價值應列入計算。至於○○段○○
      之○○地號土地，係81年11月10日，被告以買賣為原因，取
      得該筆土地所有權，至目前為止仍為被告所有，自為被告
      現存之婚後財產，其價值應列入計算。
    2.被告辯稱○○段○○建號建物係被告父母出資興建後贈與
      被告，○○段○○之○○地號土地亦係被告父母贈與被告，
      依民法第1030條之1第1項第1款規定「因繼承或其他無償
      取得之財產」不應列入被告現存之婚後財產云云，惟為原
      告所否認。按諸舉證責任分配原則，應由被告就所抗辯上
      開有利於己之事實善盡舉證責任。經查，被告舉其父親庚○○到庭證稱：「（問：柳營鄉○○段○○地號土地上○○建號門牌柳營鄉○○街○○號房屋，是否兩造共同出資
      興建？）不是，是我拿錢給兩造興建的。」「（問：當初
      系爭房屋為何在被告名下？）當初是我拿錢出來蓋系爭房
      屋要給兩造住，我有房屋住，房屋蓋好以後，我就要把房
      屋贈與給被告。」「（問：蓋系爭房屋花了多少錢？所支
      付的單據能否提出？）約五、六百萬元。蓋屋之相關收據
      都在被告那邊，當初是被告去找建築師、工人興建，實際
      上興建的過程我沒有參與，我只是出錢而已。」「我拿四
      、五百萬給被告，蓋房屋要五、六百萬，不足的部分是被
      告自己出錢，原告沒有出錢，我給被告的四、五百萬是我
      賣掉系爭房屋基地的鄰地一筆二、三十坪的建地，還有我
      本身有退休金，合計四、五百萬，不足的金額由被告自己
      出資，系爭房屋基地的鄰地我賣了三、四百萬。」「該房
      屋興建時，原告沒有工作，被告當時是在○○公司的○○
      製造部門工作。」「（問：系爭房屋興建時，款項不足
      有無抵押借款？）我不清楚。」「（問：系爭房屋是否你
      要贈與給被告個人所有？）是，我只贈與給被告。」「（
      問：當初為何不用贈與原因辦理土地登記？）我只是想說
      房屋蓋好後直接登記被告名字，這樣比較方便，不用麻煩
      還要過戶一次。」等語（見96年度家簡字第17號卷宗97年
      6 月16日言詞辯論筆錄）。惟查，證人庚○○證稱：渠負
      責提供資金興建上開○○段○○建號建物，並於建物興建
      完成後贈與被告，既為出資者，衡情對於該建物興建所需
      費用及籌措來源應十分清楚，乃證人庚○○就本院所詢問
      關於出資金額及資金籌措來源，含糊籠統答稱「蓋房屋需
      五、六百萬元」，「渠拿四、五百萬元給被告」、「給被
      告的四、五百萬是賣掉系爭房屋基地的鄰地一筆二、三十
      坪的建地，還有我本身有退休金，合計四、五百萬，不足
      的金額由被告自己出資，系爭房屋基地的鄰地我賣了三、
      四百萬。」其所答覆金額之資金差距高達一百萬元，對照
      證人庚○○關於其退休金部分明確證稱「我退休十幾年，
      我六十三歲時退休，當時退休金額領了三百四十萬元。」
      等語（見同上筆錄），其關於出資興建上開房屋之證詞即
      屬可疑。況依證人庚○○所述被告自己亦出資一百餘萬元
      ，顯與被告主張上開房屋均係被告父母出資興建後贈與被
      告乙節有所不符。再者證人庚○○證稱其出資四、五百萬
      元，係以退休金及賣鄰地所得三、四百萬元，則其以退休
      金出資部分應為一百多萬元左右，乃證人庚○○證稱：「
      （問：是否有把退休金拿去買其他筆土地？）有。」「（
      問：買了其他土地後，退休金還剩多少？）還剩下一百多
      萬。」「（問：剩下的一百多萬退休金是否全部拿給被告
      興建系爭房屋？）系爭房屋我退休金只有出一部分，其他
      的錢是我另外賣地準備的，不足的部分才以退休金支付，
      退休金出資的部分很少，但是確定金額我已忘記。」等語
      （見同上筆錄），兩相對照，其所述即有前後矛盾之處，
      再經詢問：「系爭房屋，你的配偶壬○○有無出資？」，
      證人庚○○答稱：「她有出資一百萬元，她的一百萬元是
      她幾年下來存款所得，我太太有在務農。」等語（見同上
      筆錄），顯又與其上開所述興建房屋由渠出資四、五百萬
      元，不足的金額由被告自己出資之證詞亦互有矛盾，因之
      關於興建上開房屋證人庚○○究出資多少錢，其資金來源
      明細情形，證人庚○○均無法詳細說明，所述又前後矛盾
      不一，其所為證詞，自難令人採信。此外，被告又未能再
      舉出任何證據證明上開房屋確係被告父母出資興建贈與被
      告，顯未盡其舉證責任，被告所辯即不足採信。至於○○
      段○○之○○地號土地，證人庚○○並未證稱係渠贈與被告
      ，被告就此部分抗辯，亦未能舉證以實其說，所辯亦不足
      採信。
    3.又○○段○○建號建物，經囑託泓科不動產估價師事務所
      鑑定結果，在95年7月4日之市價為3,629,093元（其中「
      房屋」為3,584,286元、「增建A-車庫採光罩雨遮」為17,
      249元、「增建B-圍牆」為22,740元、「增建C-採光罩雨
      遮」為4,818元），有泓科不動產估價師事務所97年2月22
      日97泓訴字第0222-01號函及所附估價報告書在卷可考，
      被告雖辯稱增建A、B、C部分，均不應列入被告現存之婚
      後財產，上開建物之價值應為3,584,286元云云，惟為原
      告所否認。查上開「增建A-車庫採光罩雨遮」、「增建B-
      圍牆」、「增建C-採光罩雨遮」，與房屋本體實已作為一
      體使用，常助房屋效用，之用其中雨遮部分，構造上及使
      用上均不具有獨立性，至於圍牆部分，構造上雖有獨立性
      ，但在使用上不具獨立性，均不得認為獨立之物權客體，
      因之，原有建築物所有權範圍因而擴張及於上開雨遮及圍
      牆，自應認為均為被告所有，應列入被告現存之婚後財產
      ，因之被告所有○○段○○建號建物之價值應以3,629,093
      元計算，被告所辯即無可採。
    4.至於被告所有之○○段○○之○○地號土地，在95年7月4日
      之價值為161,810元之事實，為被告所不爭執，自應以該
      價值列入計算。
  (二)兩造名下所有汽車在95年7月4日之價值計算應以鑑定之市價
    為準，應列入兩造現存之婚後財產，在95年7月4日之價值原
    告所有車號○○-○○○○號自小客車為240,000元、被告所有車號
    ○○○○-○○號自小客車為140,000元：
    1.查原告所有車號○○-○○○○號自小客車係原告於86年8月1日
      取得，目前仍由被告使用中，有原告所提出之行照在卷可
      稽；被告所有車號○○○○-○○自小客車為被告於89年7月26日
      取得，有被告所提出之行照在卷可稽，為兩造於婚姻關係
      存續中所取得之財產，兩造對於上開汽車應列入兩造各自
      現存婚後財產亦不爭執，自應列入計算。
    2.上開汽車經囑託中華民國汽車鑑價協會鑑價結果，原告所
      有車號○○-○○○○號自小客車，在保養情況良好下，於95年7
      月間市場交易價格為240,000元；被告所有車號○○○○-○○號
      自小貨車（加裝尾門昇降機），在保養情況良好下，於95
      年7月間市場交易價格為140,000元，有中華民國汽車鑑價
      協會97年6月3日中協（禹）字第97年第016號函及所附參
      考資料在卷可參。查上開鑑定方法雖採書面估價方式，並
      未實際現場勘估汽車現況，惟上開汽車既供兩造自己使用
      ，審酌兩造考量自身安全之重要性，衡情應會妥善保養，
      其保養情況應屬良好，且鑑價單位所提供者為95年7月之
      市場交易行情，自較貼近上開汽車之真實價值，自堪採信
      。
    3.原告雖主張兩造汽車價值應以固定資產耐用年數表及固定
      資產折舊率表，採定率遞減法計算兩部車輛之折舊，因上
      開二部汽車均已逾五年之耐用年數，僅於殘值，即原告所
      有車號○○-○○○○號自小客車為89,830元、被告所有車號○○○○-○○號自小客車為41,514元云云。惟按依民法第1030條之
      4規定「夫妻現存之婚後財產，其價值計算以法定財產制
      關係消滅時為準。但夫妻因判決而離婚者，以起訴時為準
      。」查夫妻剩餘財產之分配，既係將夫妻在婚姻關係存續
      中所取得之財產及所負擔之債務，係一終局之結算，並加
      以公平分配，則關於財產價值之計算自應以市場上之交易
      價格為準，較為合理公允。原告所主張之固定資產耐用年
      數表及固定資產折舊率表，採定率遞減法計算，係用以申
      報稅捐時關於資產價值之衡量，該資產並無現實予以變賣
      ，自不宜用於作為本件兩造剩餘財產價值估計之用，況依
      原告所主張以定率遞減法計算兩部車輛之折舊，即原告所
      有車號○○-○○○○號自小客車為89,830元、被告所有車號○○○○-○○號自小客車為41,514元云云，原告並未能舉出市場上
      相同或相似條件之車輛有以上開價格成交之資料或證據，
      該價格顯不具備市場交易成交之條件，自不足採。
  (三)被告曾分別在96年3月25日、96年3月27日各交付原告300,00
    0元、250,000元，不應視為被告在婚姻關係存續中之負債而
    自兩造現存婚後財產中扣除：
    1.查被告於○○銀行新營分行開立有綜合存款000000000000
      號帳戶及外匯綜合存款000000000000號帳戶，「00000000
      0000」代表外匯存款帳號、「000000000000」代表外匯定
      存帳號，有○○銀行新營分行97年5月19日新營營字第097
      50009021號函在卷可稽，被告於上開帳戶內於95年7月4日
      時有一筆南非幣79,174.84元存款，換算為新臺幣為360,
      245元，有○○銀行新營分行97年6月18日新營營字第0975
      0013421號函在卷可參，自應列入被告現存之婚後財產。
      另被告於94年11月16日自臺幣綜合存款戶匯出500,00 0元
      ，至外匯定存帳戶，存款金額為歐元12,674.27元，嗣再
      轉存，轉存方式為先存入外匯活存帳戶，之後隨即轉帳至
      臺幣綜存帳戶，95年7月11日存入526,229元，是被告於95
      年7月4日有歐元定存12,674.27元存在，即新臺幣526,229
      元，有○○銀行新營分行97年3月11日新營營字第0975000
      3991號函在卷可考，被告對於其於95年7月4日有上開南非
      幣及歐元存款之事實，亦不爭執。則上開南非幣存款79,1
      74.84元（360,245元）及歐元定存12,674.27元（526,229
      元），應列入被告現存之婚後財產。
    2.查被告曾分別在96年3月25日、96年3月27日各交付原告
      300, 000元、250,000元，其中前開300,000元部分為依本
      院95年度婚字第606號判決主文第五項所給付損害賠償金
      ，其中前開250,000元部分為另案侵權行為損害賠償之慰
      撫金，為兩造所不爭執，並有原告所提出之本院新營簡易
      庭96年3月27 日96年度營簡字第97號和解筆錄，本院刑事
      庭96年1月4日96 年度簡字第9號刑事簡易判決為憑，足認
      被告分別在96年3月25日、96年3月27日各交付原告300,00
      0元、250,000元，係因被告另對原告有因判決離婚而生之
      非財產上損害賠償義務及侵權行為損害賠償義務，且被告
      上開債務之發生係在兩造婚姻關係消滅後，縱被告係用其
      在婚姻關係存續中所取得之財產支付原告，亦屬兩造婚姻
      關係消滅後另產生之債務，被告於兩造財產清算完成後，
      仍須以其名下所有財產支付原告，自不得在本件夫妻剩餘
      財產中主張扣抵，因之被告辯稱：其係用○○銀行新營分
      行外匯綜合存款中之南非幣存款79,1 74.84元、歐元定存
      12,674.27元兌換解約為新臺幣後支付原告，上開兩造存
      款不得列入被告現存之婚後財產云云，應無可採。
  (四)車號○○○○-○○自小貨車，登記○○農產行名下所有，應列入
    原告現存之婚後財產，在95年7月4日之價值為440,000元：
    1.查原告所經營之○○農產行名下原有車號○○○○-○○自小貨
      車，係於93年4月14日取得所有，有交通部公路總局嘉義
      區監理所臺南監理站96年12月5日嘉監南字第0960128071
      號函及所附上開汽車新領牌照登書可稽，查○○農產行為
      原告所獨資經營，為原告所自承，則上開汽車自應認為原
      告所有。次查，原告主張車號○○○○-○○自小貨車已失竊註
      銷, 不應列入原告現存之婚後財產云云，經本院向交通部
      公路總局嘉義區監理所新營監理站函查結果，該汽車汽於
      96年8月23日始因車輛失竊註銷，有該新營監理站96年12
      月3日嘉監營字第0960105620號函在卷可憑，堪信車號○○○○-○○自小貨車於兩造間95年度婚字第606號離婚事件在96
      年3月5日判決確定時，即兩造婚姻關係消滅時亦仍存在，
      自應列入原告現存之婚後財產加以計算，較為公平。原告
      主張車號○○○○-○○自小貨車目前已現實不存在，不應列入
      原告現存之婚後財產云云，自無可採。
    2.又車號○○○○-○○自小貨車經囑託中華民國汽車鑑價協會鑑
      價結果，在保養情況良好下，於95年7月間市場交易價格
      為440,000元，有中華民國汽車鑑價協會97年6月11日中協
      （禹）字第97年第018號函及所附參考資料在卷可參，應
      以該價值列入計算。
  (五)原告名下在臺灣郵政股份有限公司新營○○路郵局「帳號：
    000000-0 000000-0」、○○銀行新營分行「帳號：0000000
    00000」、「帳號：00 0000000000」應列入原告現存之婚後
    財產，其存款金額應依95年7月4日之金額為準，即分別為
    55,849元、341元、15,117元：
    1.查原告名下現在臺灣郵政股份有限公司新營○○路郵局「
      帳號：000000-0 000000-0」、○○銀行新營分行「帳號
      ：0 00000000000」、「帳號：000000000000」存款，自
      應列入原告現存之婚後，財產，其存款金額應依95年7月4
      日之金額為準，即分別為55,849元、341元、15,117元，
      有臺灣郵政股份有限公司○○郵局97年3月26日營字第
      0975000309號函、○○商業銀行新營分行97年3月20日（
      97）華新營字第970064號函在卷可稽。
    2.被告雖辯稱：原告在新營○○路郵局之存款自91年3月5日
      起至96年3月5日止，有處分其財產者，應追加計入，原告
      在上開郵局帳戶，分別於95年2月4日提領120,000元；於
      95年3月8日提領500,000元；95年3月10日提領597,000元
      ，故至少上開三筆款項應追加計入共有1,272,849元，並
      非如原告所主張之55,849元。同理原告在○○銀行新營分
      行之存款帳戶（000000000000），分別於94年1月12日提
      領78,300元；於95年9月4日提領40,000元；於95年9月18
      日提領40,000等，應追加計入共有158,641元，並非如原
      告所主張之341元。原告在○○銀行新營分行之存款帳戶
      （000000000000），分別於94年7月5日提領161,404元；
      於94年9月2日提領130,000元；於95年5月2日提領66,717
      元等，亦追加計入共有366,643元，並非如原告所主張之
      8,522元云云。按民法第1030條之3第1項前段固規定「夫
      或妻為減少他方對於剩餘財產之分配，而於法定財產制關
      係消滅前五年內處分其婚後財產者，應將該財產追加計算
      ，視為現存之婚後財產。」被告主張原告上開提領款項係
      屬為減少他方對於剩餘財產之分配，而處分其婚後財產，
      已為原告所否認，按諸舉證責任分配原則，應由被告就原
      告上開提款係為減少他方對於剩餘財產之分配而處分其婚
      後財產之行為善盡舉證責任，經查，被告就其此部分所辯
      ，完全未舉證以實其說，空言抗辯，不足採信，因之被告
      徒以原告上開領款行為即認原告所為係為減少他方對於剩
      餘財產之分配而處分其婚後財產，應無可信。
  (六)被告名下現在○○銀行新營分行「帳號：000-000-0000
    00」、○○銀行新營分行「帳號：000000000000」、○○
    商業銀行新營分行「帳號：0000-000-000000」存款，應
    列入被告現存婚後財產之金額分別為1,731,100元、871元、
    2,875.30元：
    查被告名下現在○○銀行新營分行「帳號：000-000-00
    0000」、○○銀行新營分行「帳號：000000000000」、○○商業銀行新營分行「帳號：0000-000-000000」存款，
    應列入被告現存婚後財產之金額應以95年7月4日之存款金額
    為準，即分別為1,731,100元、871元、2,875.30元，有○○銀行新營分行97年7月14日新營存字第0970003236號函
    、○○銀行新營分行97年3月11日新營營字第09750003991號
    函、○○商業銀行新營分行97年7月2日（97）合金營存
    字第97000103號函及本院97年7月22日公務電話記錄在卷可
    佐，兩造對於上開資料均不爭執，自應以上開金額列入被告
    現存之婚後財產加以計算。
  (七)原告得請求被告給付之夫妻賸餘財產金額為2,358,109元：
    1.除上開已敘明部分外，兩造對於原告在「臺灣郵政股份
      有限公司○○郵局」所投保之(1)保險單號碼為0000000 之
      二十年付費安家定期還本終身保險、(2)保險單號碼為0000
      0000-0，險種簡稱為「小太陽九一」保險。(3)保險單號碼
      為00000000-0，險種簡稱為「小太陽九一」保險；在95年
      7月4日之「保單價值準備金」分別為122,648元、53,117
      元、52,936元，合計為228,701元，應以保單價值準備金
      列入原告現存之婚後財產。及被告在「○○人壽保險股份
      有限公司」所投保之(1)保險單號碼為00000000之得意理財
      變額壽險。(2)保險單號碼為00000000之金滿意二八八八還
      本保險。(3)保險單號碼為00000000之防癌健康終身保險。
      (4)保險單號碼為00000000之傳家寶終身還本保險。(5)保險
      單號碼為00000000之新防癌終身保險。(6)保險單號碼為00
      000000之傳家樂253終身還本壽險。(7)保險單號碼為00000
      000之防癌健康終身保險。(8)保險單號碼為00000000之金
      寶貝終身還本壽險。(9)保險單號碼為00000000之傳家寶終
      身還本壽險。在95年7月4日之「保單價值準備金」分別為
      132,266元、104,800元、156,820元、116,605元、30,395
      元、7,020元、33,637元、8,565元、96,303元，合計為68
      6,411元。應以保單價值準備金列入被告現存之婚後財產
      之事實均不爭執，應列入兩造現存婚後財產加以計算。
    2.又兩造對於原告名下所有坐落臺南縣○○段○○-○○地號土地
      及其上建號○○號、門牌「新營市○○街○○號」建物，在
      95年7月4日之抵押貸款債務金額為4,937,498元，應列入
      原告現存之婚後債務，及被告曾於82年12月15日提供坐落
      臺南縣柳營○○段○○、○○-○○地號及其上○○建號建物
      為抵押物，向○○銀行設定抵押權，辦理勞工住宅借
      款1,200,000元，95年7月4日之貸款餘額為455,000元，應
      列入被告現存之婚後債務，為兩造所不爭執，有○○鄉農
      會97年11月28日官農信字第0970050297號函、○○銀
      行新營分行97年11月28日新營逾字第97005528號函在卷可
      考，應列入計算。
    3.另查被告辯稱：原告以其名下所有坐落臺南縣○○段○○-○○
      地號土地及其上建號○○號、門牌「新營市○○街○○號」
      建物，向○○鄉農會設定抵押貸款，原於95年4月19日係
      貸款5,000,000元，且貸款核撥後係匯入原告嘉義○○銀
      行本人帳戶，且匯款金額為5,010,652元，該筆5,010,652
      元應列入原告現存之婚後財產加以計算云云，查原告以其
      名下所有坐落臺南縣○○段○○-○○地號土地及其上建號○○
      號、門牌「新營市○○街○○號」建物，向○○鄉農會設定
      抵押貸款，原於95年4月19日係貸款5,000,000元，且貸款
      核撥後係匯入原告嘉義○○銀行本人帳戶，且匯款金額為
      5,010,652元之事實，有○○鄉農會97年11月28日官農信
      字第0970050297號函在卷可憑，惟查，原告為購買上開新
      營市○○段之不動產，曾於95年3月24日向○○銀行嘉義
      分行貸款5,000,000元以支付該房屋之買賣價金，貸款帳
      戶為000-000-0000000- 0，並於○○銀行嘉義分行另開立
      一儲蓄存款帳戶作為每月扣繳房屋貸款之用，帳號為000-
      000-0000000-0，戶名均為乙○○，並簽立5,000,000元本
      票一紙予○○銀行為擔保，○○銀行嘉義分行核准原告貸
      款申請後，即於95年3月24日撥轉4,997,000元入原告儲蓄
      存款帳戶，當日旋即轉出5,000,000元以支付上開不動產
      買賣價金，嗣原告改向○○鄉農會貸款5,000,000元以清
      償○○銀行嘉義分行之貸款，○○鄉農會95年4月19日匯
      款5,000,000元之帳號匯款單記載「○○銀行嘉義分行
      00000000000000」，係原告貸款帳戶，非儲蓄存款帳戶，
      所有款項一經匯入即自動清償原告於該帳戶之貸款，非供
      原告自行支配，是95年4月19日○○鄉農會5,000,000元貸
      款匯入該帳戶5,010,652元，乃用以清償原告於○○銀行
      嘉義分行之5,000,000元貸款，而原告仍對○○鄉農會負
      有5,000,000元之貸款債務。○○銀行嘉義分行於貸款清
      償後，將該紙5,000,000元本票作廢返還原告，○○鄉農
      會成為上開不動產之第一順位抵押權人等情，業據原告提
      出綜合對帳單、本票、原告在○○銀行嘉義分行000-000-
      0000000-0號存摺、貸款帳號000-000-0000000-0月付金繳
      款記錄查詢單可證，堪信上開匯款金額5,010,652元，係
      用以清償原告先前向○○銀行嘉義分行所借房屋貸款，以
      轉向○○鄉農會貸款，該筆匯款金額5,010,652元，自不
      應列入原告現存之婚後財產，被告此部分所辯亦無可採。
    4.茲將兩造現存之婚後財產及債務，列表如附表所示，經加
      以計算結果，原告現存剩餘財產2,067,417元，被告現存                           
      剩餘財產6,783,634元，原告請求被告給付之夫妻賸餘財
      產金額為2,358,109元【剩餘財產差額分配計算式：（
      6,783,634 －2,067,417）÷2＝2,358,108.5元（元以下
      四捨五入）】。
五、從而，原告依民法第1030條之1第1項規定，請求被告應給付
    原告2,358,109元，及自97年12月22日變更訴之聲明書狀繕
    本送達翌日即97年12月23日起至清償日止，按年息百分之五
    計算之利息，即屬有據，應予准許。逾此部分之請求為無理
    由，應予駁回。
六、兩造均陳明願供擔保，請准宣告假執行或免為假執行，關於
    原告勝訴部分，經核均無不合，爰各酌定相當擔保金額准許
    之。至於原告敗訴部分，其假執行之聲請，已失所附麗，應
    予駁回。
七、本件判決之基礎已臻明確，兩造其餘之攻擊防禦方法及舉證
    ，於判決結果無影響，無一一審究之必要，併此敘明。
八、據上論結，本件原告之訴為一部有理由、一部無理由，依民
    事訴訟法第79條、第390條第2項、第392條第2項、第3項，
    判決如主文。
中    華    民    國    97    年    12    月    31    日
                  家事法庭    法  官  鄭  彩  鳳
以上正本係照原本作成。
如對本判決上訴，須於收受判決正本送達後20日內向本院提出上
訴狀，並繳納上訴費及附具繕本。
中    華    民    國    97    年    12    月    31    日
                              書記官   黃 心  怡
附表：
┌───────────────┬───────────────┐
│      原      告              │      被      告              │
├───────┬───────┼───────┬───────┤
│項    目      │價值（新臺幣）│項    目      │價值（新臺幣）│
├───────┼───────┼───────┼───────┤
│○○○○-○○ │440,000元     │臺南縣柳營鄉○│3,629,093元  │
│自小貨車      │              │○段○○建號建│              │
│              │              │物            │              │
├───────┼───────┼───────┼───────┤
│○○-○○○○ │240,000元    │臺南縣柳營鄉○│161,810元     │
│自小客車      │              │○段○○之○○│              │
│              │              │地號土地      │              │
├───────┼───────┼───────┼───────┤
│○○商業銀行新│341元        │○○銀行新營  │871元         │
│營分行「000000│              │分行「00000000│              │
│000000」號帳戶│              │0000」號帳戶  │              │
├───────┼───────┼───────┼───────┤
│○○商業銀行新│15,117元     │○○銀行新營分│360,245元     │
│營分行「000000│              │行外匯綜合存款│（ 南非幣存款 │
│000000」號帳戶│              │              │79,174.84 元）│
│              │              │              │              │
├───────┼───────┼───────┼───────┤
│新營○○路郵局│55,849元     │○○銀行新營分│526,229元     │
│「000000-00000│              │行外匯綜合存款│（歐元定存    │
│00-0」號帳戶  │              │              │12,674.27元） │
├───────┼───────┼───────┼───────┤
│臺南縣新營市新│5,900,000元  │○○商業銀行新 │2,875.30元    │
│東段○○之○○│              │營分行「0000- │              │
│地號土地及其上│              │000-000000」號│              │
│○○建號建物  │              │帳戶          │              │
├───────┼───────┼───────┼───────┤
│新營○○路郵局│124,907元    │○○銀行新營分│1,731,100元   │
│保單00000000號│             │行「0000000000│              │
│              │              │00」號帳戶    │              │
├───────┼───────┼───────┼───────┤
│新營○○路郵局│122,648元    │○○人壽保險公│132,266元     │
│保單00000000  │             │司保單00000000│              │
├───────┼───────┼───────┼───────┤
│新營○○路郵局│53,117元     │○○人壽保險公│104,800元     │
│保單00000000  │             │司保單00000000│              │
├───────┼───────┼───────┼───────┤
│新營○○路郵局│52,936元     │○○人壽保險公│156,820元     │
│保單00000000  │             │司保單00000000│              │
├───────┼───────┼───────┼───────┤
│              │              │○○人壽保險公│116,605元     │
│              │              │司保單00000000│              │
├───────┼───────┼───────┼───────┤
│              │              │○○人壽保險公│30,395元      │
│              │              │司保單00000000│              │
├───────┼───────┼───────┼───────┤
│              │              │○○人壽保險公│7,020元       │
│              │              │司保單00000000│              │
├───────┼───────┼───────┼───────┤
│              │              │○○人壽保險公│33,637元      │
│              │              │司保單00000000│              │
├───────┼───────┼───────┼───────┤
│              │              │○○人壽保險公│8,565元       │
│              │              │司保單00000000│              │
├───────┼───────┼───────┼───────┤
│              │              │○○人壽保險公│96,303元      │
│              │              │司保單00000000│              │
├───────┼───────┼───────┼───────┤
│              │              │○○○○-○○ │140,000元     │
│              │              │自小貨車      │              │
├───────┼───────┼───────┼───────┤
│        小計  │7,004,915元  │         小計 │7,238,634元   │
├───────┼───────┼───────┼───────┤
│○○鄉農會貸款│-4,937,498元 │○○銀行新    │-455,00元     │
│              │              │營分行貸款    │              │
├───────┼───────┼───────┼───────┤
│剩餘財產      │2,067,417元  │剩餘財產      │6,783,634元   │
├───────┴───────┴───────┴───────┤
│剩餘財產差額分配：（6,783,634－2,067,417）÷2＝2,358,108.5元    │
│                                            （元以下四捨五入）│
└───────────────────────────────┘


司法院資訊處製作；財團法人民間司法改革基金會備份。
